最高法院刑事判決　　　　　　　　　　　　　　　九十三年度台上字第一八九九號
　　上　訴　人　台灣高等法院檢察署檢察官
　　被　　　告　甲○○
右上訴人因被告誣告案件，不服台灣高等法院中華民國九十年七月十一日第二審判決
（九十年度上訴字第一六九五號，起訴案號：台灣基隆地方法院檢察署八十九年度偵
字第五００二號），提起上訴，本院判決如左：
    主  文
原判決撤銷，發回台灣高等法院。
    理  由
本件原判決以公訴意旨略稱：被告甲○○明知其於民國八十九年三月二十八日晚間八
時四十分許，駕駛Ｓ五｜九０八號拖吊車在基隆市○○路與樂利三街口，與張振裕所
駕駛之Ｔ二｜九０八號計程車因行車事故發生糾紛，張振裕並未強盜其行動電話一支
（ＭＯＴＯＲＯＬＡ牌，Ｖ三六八八型，國際行動裝置證號00000000000
0000號），竟意圖使張振裕受刑事處分，而接續於(一)、同年月二十九日凌晨二時
許在基隆市警察局第四分局安樂分駐所及(二)、同日下午四時四十分許在台灣基隆地方
法院檢察署檢察官訊問時，誣指張振裕有上開強盜行為，致張振裕同日經警以現行犯
移送該地檢署後，遭法院以所犯係屬最輕本刑五年以上有期徒刑之重罪，而裁定羈押
並禁止接見通信達一百零九日，致生損害於張振裕及妨害司法機關調查犯罪之正確性
，案經張振裕訴請偵辦，因認被告涉犯刑法第一百六十九條第一項誣告罪嫌云云。經
審理結果，不能證明被告犯罪，因而撤銷第一審科刑判決，改判諭知被告甲○○無罪
，固非無見。
惟查：(一)、刑法上之誣告罪，本不限於所告事實全屬虛偽時，始能成立，倘所告事實
之一部係出於故意虛構，仍不得謂非誣告。稽之卷內資料，被告甲○○於偵查中供稱
：「我承認八十九年三月二十八日二十時四十分，張振裕沒搶我行動電話，我卻向警
方及檢察官告他搶奪，但他是有搶我手錶，才會把我的手刮（割）成傷痕的傷疤（傷
害部分起訴，強盜部分不能證明），因當時太兇惡了，我氣不過才告他」等情，有台
灣基隆地方法院檢察署檢察官八十九年度偵字第一四八七號起訴書一份在卷足稽（見
偵查卷第八｜一０、三０頁）。而被告於偵查中是否有說因為生氣而「誣告」張振裕
，經原審勘驗偵查中之錄音帶，其譯文即被告答：「我不服氣，手錶確實是丟了，行
動電話是在派出所時，我生氣，我看警察局搜索他車上時有很多支電話，我趁機告他
，我並不是每項冤枉他。行動電話並沒有不見，他確實有搶手錶。」等語，復有勘驗
筆錄在卷可按（見原審卷第七一頁）。則被告與張振裕因行車事故發生糾紛，張振裕
態度兇惡，手持鋁棒擊毀其車窗，致其左手臂被車窗玻璃割傷，一時氣恨而指張振裕
強盜其行動電話，顯已故意虛構事實而為誣告。原判決僅憑被告所舉證人徐文龍於事
後協助找回手機，於該手機未找回前，確曾遭張振裕以強制力取走……云云。置被告
於偵查中供述之錄音譯文於不顧，亦未說明何以不足採取之理由，遽為有利被告之判
斷，難謂無判決不載理由及不適用法則之違法。(二)、卷附之台灣基隆地方法院檢察署
檢察官八十九年度偵字第一四八七號張振裕、黃源德傷害等案件起訴書，證據並所犯
法條欄所載，被告黃源德於偵查中供稱當時計程車內確實坐有四人，即張振裕、黃源
德、賴博明及林秀蓮，其中張振裕、黃源德被訴強盜甲○○手錶及行動電話一支部分
，因查無證據足認其等有強盜犯行，因與已起訴之傷害部分，有牽連犯之裁判上一罪
關係，爰不另為不起訴處分。而其餘之賴博明、林秀蓮二人經基隆市警察局第四分局
刑事案件報告書列為關係人，載有其年籍住居所（見偵查卷第二六頁），此攸關被告
是否成立誣告罪，自有調查之必要。原審未予傳訊該二人究明案發時，張振裕有無強
盜行為，僅傳訊被告所舉證人徐文龍，自有刑事訴訟法第三百七十九條第十款應於審
判期日調查之證據，而未予調查之違法。檢察官上訴意旨執以指摘原判決不當，非無
理由，應認原判決有撤銷發回更審之原因。
據上論結，應依刑事訴訟法第三百九十七條、第四百零一條，判決如主文。
中　　　華　　　民　　　國　　九十三　　年　　　四　　　月　　 十五 　　日
                              最高法院刑事第二庭
                                  審判長法官  陳　錫　奎
                                        法官  洪　清　江
                                        法官  李　伯　道
                                        法官  陳　世　淙
                                        法官  洪　佳　濱
      右正本證明與原本無異
                                              書  記  官
中　　　華　　　民　　　國　　九十三　　年　　　四　　　月　　 二十 　　日
                                                                        Ｑ
